最高法院刑事判決                              八十八年度台上字第七六三六號
    上  訴  人  甲○○
右上訴人因違反槍砲彈藥刀械管制條例案件，不服台灣高等法院台南分院中華民國八
十八年九月二十三日第二審判決（八十八年度上訴字第一一四一號，起訴案號：台灣
台南地方法院檢察署八十七年度偵字第四三七一號），提起上訴，本院判決如左：
    主  文
原判決關於甲○○部分撤銷，發回台灣高等法院台南分院。
    理  由
本件原判決認定：上訴人甲○○於民國八十年及八十一年間因施用毒品案件，先後經
法院判處有期徒刑四年五月及三年三月確定，兩案接續執行，應於八十九年六月六日
刑期屆滿，並於八十四年六月十三日縮短刑期假釋出獄，其前案有期徒刑四年五月部
分，已於八十六年三月六日期滿，未經撤銷假釋而執行完畢，至於後案有期徒刑三年
三月部分，仍在假釋中，竟不知悔改，未經許可，持有仿奧地利九○手槍改造可發射
子彈具有殺傷力玩具手槍一把及制式九○子彈五顆、土製九○子彈十四顆。於八十七
年四月四日清晨五時許，在台南縣永康市○○路七○三巷十一號「元三飯店」五○一
室，為警臨檢查獲等情。因而撤銷第一審關於上訴人部分之判決，改判論處上訴人未
經許可，無故持有可發射子彈具有殺傷力之改造手槍（累犯）罪刑，固非無見。
惟查：(一)、司法警察官或司法警察詢問犯罪嫌疑人，除有急迫情況且經記明筆錄者外
，應全程連續錄音；必要時，並應全程錄影。又筆錄內所載之被告陳述與錄音或錄影
之內容不符者，除有急迫情況且經記明筆錄而未錄音、錄影之情形外，其不符之部分
，不得作為證據。刑事訴訟法第一百條之一第一項、第二項、第一百條之二定有明文
。故審理事實之法院，遇有被告抗辯其未有如訊問筆錄所載之陳述時，應先調取該訊
問過程之錄音或錄影帶，加以勘驗，以判斷該筆錄所載被告之陳述得否作為證據。本
件上訴人在原審抗辯其於八十七年四月四日警局訊問時，並未如筆錄所載供稱：「警
察臨檢時，我未穿衣服及褲子（僅用毛巾遮住），衣褲放在衣櫃內」，並聲請勘驗該
訊問過程之錄音帶（見原審卷九十頁），但因台南縣警察局永康分局未錄音或錄影而
無錄音或錄影帶足供原審核對，此有該分局八十八年八月二十四日永警刑字第一五○
四五號函可按（見原審卷第六十三頁），上開警局筆錄亦未記載當時有何急迫情況而
未能錄音或錄影，則上訴人是否曾為上開陳述，即非無疑。原判決未說明該訊問筆錄
所記載與事實相符之理由，遽採該筆錄所載之上開陳述作為論罪之基礎，自難謂與上
開規定無違。(二)、刑法第七十九條之一第一項規定：「二以上徒刑併執行者，第七十
七條所定最低應執行之期間，合併計算之。」同條第三項規定：「依第一項規定合併
計算執行期間而假釋者，前條第一項規定之期間，亦合併計算之。」則在併合執行之
情形，經許其假釋出獄者，其報請許可假釋所須最低應執行之期間，既合併計算，且
假釋期間（即殘刑期間），亦合併計算之，其期間即無從區分。從而，不論假釋出獄
前所執行之期間是否已逾其中任一罪之刑期，亦不論嗣後其假釋有無被撤銷，在假釋
期間內，均應認為尚未執行完畢。其於執行逾其中任一罪之刑期後五年內之假釋期間
，再犯有期徒刑以上之罪者，不應論以累犯。本件上訴人於八十年及八十一年間先後
所犯施用毒品兩罪所處有期徒刑四年五月及三年三月併合執行，獲准於八十四年六月
十三日假釋，有原審被告全國前案紀錄可稽。原判決認定上訴人有期徒刑四年五月部
分，於八十六年三月六日期滿，未經撤銷假釋而執行完畢，但其認定此項事實所憑之
證據何在？並未加以說明，已有認定事實不憑證據之違法。且上訴人既為合併執行而
假釋，其已執行之期間及假釋之範圍自應包括該兩罪徒刑在內，其雖於執行逾前罪刑
期後五年內之假釋期間，再犯有期徒刑以上之罪者，依上開說明，仍不應論以累犯。
原判決未仔細釐清，遽論上訴人為累犯，顯有未當。(三)、事實審法院應予調查之證據
，不以當事人聲請者為限，凡與待證事實有關之證據，均應依職權調查，方足發現真
實，否則仍難謂無刑事訴訟法第三百七十九條第十款之違法。原判決依憑證人即警員
余黃國禮、賴政杉之證詞，認定扣案之改造玩具手槍一把及子彈十九發，係藏置於上
訴人之綠色皮包內，並置放在「元三飯店」五○一室房門左側長形木桌上所擺設電視
機與牆壁空隙內遭查獲等情，則該綠色皮包應為本件重要證據，但卻未見於警卷所附
之扣押書及照片，亦未見於警局移送第一審法院檢察署之扣押物品清單（見警卷第八
、九頁、偵查卷第二十九頁）。而負責本案移送事宜之警員鄭釧賢證稱：如派出所曾
將該皮包移送分局，其會將之移送地檢署贓物庫，如扣押物品清單上無記載，即未送
交贓物庫，可能係派出所未一併送來等語（見第一審卷第一三二頁），究竟有無該皮
包，原審應可傳訊永康派出所負責移送之警員以查明。又所謂「五○一室房門左側長
形木桌上所擺設電視機與牆壁」有無空隙？該空隙能否藏放扣案之槍彈？第一審審理
時，曾諭知警員賴政杉就五○一室拍攝照片後提出於法院（見第一審卷第八十八頁）
，但遍閱全卷並無該照片附卷。原審對此攸關證人余黃國禮、賴政杉所證是否真實，
扣案之槍彈是否為上訴人持有之重要且非不能調查之證據，未予詳細查明，殊有調查
未盡及理由不備之違法。以上或係上訴意旨所指摘，或為本院得依職權調查之事項，
應認原判決有撤銷發回更審之原因。
據上論結，應依刑事訴訟法第三百九十七條、第四百零一條，判決如主文。
中      華      民      國    八十八    年     十二     月     三十     日
                              最高法院刑事第十二庭
                                  審判長法官  陳  炳  煌
                                        法官  陳  正  庸
                                        法官  陳  世  雄
                                        法官  高  金  枝
                                        法官  張  清  埤
      右正本證明與原本無異
                                              書  記  官
中      華      民      國    八十九    年      一      月      六      日
